【裁判字號】    89,上訴,362
【裁判日期】    890419
【裁判案由】    違反毒品危害防制條例
【裁判全文】
臺灣高等法院高雄分院刑事判決                    八十九年度上訴字第三六二號
    上訴人
    即被告      甲○○
右上訴人因違反毒品危害防制條例案件，不服臺灣高雄地方法院八十八年度訴字第二
四二三號中華民國八十九年一月二十五日第一審判決（起訴案號：臺灣高雄地方法院
檢察署八十八年度毒偵字第一九九七號），提起上訴，本院判決如左：
    主  文
原判決撤銷。
甲○○施用第一級毒品，處有期徒刑陸月。
海洛因壹小包（淨重零點貳壹公克）及殘留海洛因注射針筒壹支，均沒收銷燬之。
    事  實
甲○○前因施用毒品案件，經臺灣高雄地方法院以八十七年度毒聲字第五一三號裁定
送觀察、勒戒；因觀察、勒戒結果認有繼續施用毒品之傾向，復經同院以八十七年度
毒聲字第一０九一號裁定令入戒治處所施以強制戒治，於民國八十八年七月二日交付
保護管束期滿，並由臺灣高雄地方法院檢察署檢察官於八十八年八月二十日以八十八
年度毒偵字第八七號不起訴處分確定；竟仍不知悔悟，又於八十八年十月二十一日上
午七時許，在高雄縣燕巢鄉安招村新厝巷十三號住處，以針筒將毒品注射入臀部之方
式施用第一級毒品海洛因一次，為警於同日上午十時許在上址查獲，並扣得第一級毒
品海洛因一小包（淨重零點二一公克）及其用以施用毒品器具針筒一支（內殘留有海
洛因）等物。案經高雄縣警察局岡山分局移請臺灣高雄地方法院檢察署檢察官偵查起
訴。
    理  由
一、右開事實，業據被告甲○○自白不諱，並有白色粉末一包（淨重０．二一公克）
    及其用以施用毒品器具針筒一支（內殘留有海洛因）等物扣案可資佐證，而該粉
    末經送法務部調查局鑑定之結果，確為海洛因無訛，有法務部調查局八十八年十
    一月八日（８８）000000000號鑑定通知書一紙在卷可稽，扣案之注射
    針筒一支經送高雄醫學院附設中和紀念醫院檢驗結果，亦有海洛因陽性反應，有
    院編號Ｂ0000000號檢驗報告單一紙在卷可稽；而被告於八十八年十月二
    十一日（原審誤載為一月二十日）經警查獲而在當日採尿送交高雄縣衛生局檢驗
    之結果，呈現曾施用第一級毒品海洛因之陽性反應，有該局８８煙檢字第２５２
    ０號煙毒尿液檢驗成績書一紙附卷可稽，被告之自白核與事實相符，本件事證明
    確，其犯行自堪認定。
二、又被告前曾因施用毒品案件，經依臺灣高雄地方法院以八十七年度毒聲字第五一
    三號裁定送觀察、勒戒；因觀察、勒戒結果認有繼續施用毒品之傾向，復經同院
    以八十七年度毒聲字第一０九一號裁定令入戒治處所施以強制戒治，於八十八年
    七月二日交付保護管束期滿，由臺灣高雄地方法院檢察署檢察官於八十八年八月
    二十日以八十八年度毒偵字第八七號不起訴處分確定，有該署不起訴處分書一紙
    在卷足憑，是被告本件犯行係前案施用毒品由檢察官（以戒治期滿為由）為不起
    訴處分後，五年內再犯施用毒品罪無訛。
三、核被告所為係犯毒品危害防制條例第十條第一項施用毒品罪。按犯毒品危害防制
    條例第十條之罪，經觀察勒戒後，無繼續施用毒品之傾向者，應由檢察官為不起
    訴處分；有繼續施用毒品之傾向者，由檢察官聲請法院裁定令入戒治處所施以強
    制戒治，而強制戒治執行已滿三月，戒治所認無繼續戒治之必要者，得檢具事證
    ，報由檢察官聲請法院裁定停止戒治，停止戒治期間應付保護管束，經保護管束
    期滿，應由檢察官為不起訴處分。而保護管束期滿經檢察官為不起訴處分後，五
    年內再犯第十條之罪，即不適用前項之規定（即應由檢察官偵查起訴），毒品危
    害防制條例第二十條第二項、第二十二條第一項、第二項、第二十三條第一項、
    第二項分別定有明文。查被告前案於保護管束期滿經檢察官為不起訴處分後，五
    年內再犯毒品危害防制條例第十條第一項之罪，依前揭規定，應依毒品危害防制
    條例第十條第一項之規定論罪科刑；又被告業由檢察官依毒品危害防制條例第二
    十三條第二項但書，聲請送強制戒治，經臺灣高雄地方法院八十八年毒聲字第七
    八二四號裁定令入戒治處所，施以強制戒治一年，附此敘明。被告前開犯行事證
    已明，原審法院對其論罪科刑固非無見，惟查，本件扣案之注射針筒壹支，既經
    原審法院送請鑑定，檢出有海洛因殘留反應，該海洛因又與容器即注射針筒結合
    成不可析離，即應一體均視為毒品，原審竟依僅依刑法第三十八條第一項第二款
    宣告沒收，而未予諭知銷燬，於法即有未合，被告上訴意旨認原判決量刑過重，
    指摘原判決不當，固無理由，但原判決既有上開可議之處，即應由本院撤銷原判
    決，另為適法之判決。審酌被告前已因施用毒品而經送觀察、勒戒，惟仍不知痛
    改前非，猶重蹈覆轍自殘其身，然姑念犯罪後態度良好，坦承犯行，量處如主文
    第二項所示之刑。扣案之白色粉末一包經檢驗後，係為海洛因（合計淨重零點二
    一公克），屬毒品危害防制條例所定之毒品，而另扣案之注射針筒一支內殘留有
    海洛因液劑，是海洛因液劑已與容器即針筒結合不可析離，應一體視為毒品，爰
    均依毒品危害防制條例第十八條第一項之規定，宣告沒收並銷燬之。
據上論結，應依刑事訴訟法第三百六十九條第一項前段、第三百六十四條，第二百九
十九條第一項前段，毒品危害防制條例第十條第一項、第十八條第一項，刑法第十一
條後段，判決如主文。
本案經檢察官林炎昇到庭執行職務。
中    華    民    國     八十九     年       四       月       十九     日
                              臺灣高等法院高雄分院刑事第八庭
                                  審判長法官  郭雅美
                                        法官  莊飛宗
                                        法官  洪兆隆
右正本證明與原本無異。
如不服本判決，應於判決送達後十日內向本院提出上訴狀，其未述理由者並應於提
出上訴狀後十日內向本院補提理由書（應附繕本)。
                                      書記官  葉淑華
中    華    民    國     八十九     年       四       月     二十四     日
附錄：本判決論罪科刑法條：
毒品危害防制條例第十條第一項
施用第一級毒品者，處六月以上五年以下有期徒刑。
                                                                       Ｇ


司法院資訊處製作；財團法人民間司法改革基金會備份。
